【裁判字號】    92,台非,185
【裁判日期】    920529
【裁判案由】    侵占
【裁判全文】
最高法院刑事判決                                九十二年度台非字第一八五號
    上  訴  人  最高法院檢察署檢察總長
    被      告  甲○○
右上訴人因被告侵占案件，對於台灣台東地方法院中華民國九十年四月二十五日第一
審確定判決（八十九年度易字第四三二號），認為違法，提起非常上訴，本院判決如
左：
    主  文
原判決撤銷。
甲○○意圖為自己不法之所有，而侵占對於業務上所持有之物，處有期徒刑陸月，如
易科罰金，以佰元折算壹日。
    理  由
非常上訴理由稱：「按判決不適用法則或適用不當者，為違背法令，刑事訴訟法第三
百七十八條定有明文。又，受有期徒刑之執行完畢，或受無期徒刑或有期徒刑一部之
執行而赦免後，五年內再犯有期徒刑以上之罪者，始為累犯，刑法第四十七條定有明
文。而二以上徒刑併執行者，依刑法第七十九條之一第一項規定，其報請許可假釋所
定最低應執行之期間，合併計算；同條第三項並規定假釋期間（殘餘刑期）亦合併計
算之。故在二以上徒刑合併執行之情形，即無從將合併執行之刑期割裂；假釋期間亦
同。從而關於累犯之認定必合併計算之假釋期滿，未經撤銷假釋，五年以內再犯有期
徒刑以上之罪者，始足構成。查被告甲○○曾於七十六年十二月間至七十八年一月二
十三日，犯非法販賣及施用化學合成麻醉藥品、傷害等三罪，經台灣屏東地方法院及
台灣高等法院台南分院分別判處有期徒刑確定，並由台灣高等法院台南分院以七十八
年度聲字第三六五號刑事裁定定應執行刑為有期徒刑六年十月。其中關於非法施用化
學合成麻醉藥品及傷害等罪，嗣經台灣高等法院高雄分院以八十年度聲減字第三四三
九號刑事裁定減刑後與非法販賣化學合成麻醉藥品罪，定應執行刑為有期徒刑六年五
月，自七十八年五月一日起執行有期徒刑至八十四年八月十一日止，經於八十二年三
月三十一日假釋出監，假釋未執行殘餘刑期為二年二月二十日（以下稱第一部分）。
被告復於前開假釋期間之八十三年五月間起至八十五年二月二日止，又犯非法施用化
學合成麻醉藥品、偽造署押、施用毒品、傷害等四罪，經台灣台南、屏東地方法院及
台灣高等法院花蓮分院，分別判處有期徒刑確定，由台灣高等法院花蓮分院以八十五
年度聲字第六二號刑事裁定定應執行刑為有期徒刑四年六月（以下稱第二部分）。而
第一部分之假釋經撤銷，並與第二部分併執行有期徒刑六年八月二十日，由台灣台東
地方法院檢察署檢察官指揮接續執行，刑期自八十五年五月三十一日起，至九十一年
十一月二十三日止。被告於前開執行中復經假釋出監，假釋期間自八十八年九月三十
日出監之日起至九十一年九月一日止。上開各情有台灣高等法院台南分院七十八年度
聲字第三六五號、台灣高等法院高雄分院八十年度聲減字第三四三九號、台灣高等法
院花蓮分院八十五年度聲字第六十二號刑事裁定，及台灣屏東地方法院檢察署七十九
年度更執敬字第六十九號、八十年度更減執敬字第一六五六號、台灣台東地方法院檢
察署八十二年度執更助字第七號、八十五年度執助字第二七六、六一三號、八十五年
度執更字第二九七號、八十八年度執更字第三○六號、八十八年度執護字第一四六號
卷宗可稽。依上開說明，被告於假釋期間之八十九年一月二十四日，再犯本件侵占罪
，自無成立累犯可言。乃原判決竟認定被告於七十八年間，因違反麻醉藥品管理條例
案件，經台灣高等法院台南分院，判處有期徒刑六年確定，八十五年三月十一日執行
完畢。又於八十九年一月二十四日凌晨二時許，擔任台東縣卑南鄉溫泉村雲頂渡假飯
店櫃檯服務人員，負責客房服務、保管櫃檯金錢等工作時，竟意圖為自己不法之所有
，將當日營收，置於該飯店一樓櫃檯抽屜內之新台幣六千三百二十七元，侵占入己使
用等情，因而以被告意圖為自己不法之所有，而侵占對於業務上所持有之物，累犯，
判處有期徒刑柒月，自有適用法則不當之違法。案經確定，且於被告不利，爰依刑事
訴訟法第四百四十一條、第四百四十三條規定提起非常上訴，以資救濟。」等語。
本院按受有期徒刑之執行完畢，或受無期徒刑或有期徒刑一部之執行而赦免後，五年
以內再犯有期徒刑以上之罪者，為累犯，刑法第四十七條定有明文。又刑法第七十九
條之一第一項規定，二以上徒刑併執行者，其報請許可假釋所定最低應執行之期間，
合併計算；同條第三項並規定，依第一項規定合併計算執行期間而假釋者，假釋期間
（即殘餘刑期），亦合併計算之。故在二以上徒刑合併執行之情形，即無從將合併執
行之刑期割裂；假釋期間亦同。從而關於累犯之認定必合併計算之假釋期滿，未經撤
銷假釋，五年以內再犯有期徒刑以上之罪者，始足構成。經查，本件被告甲○○前於
民國七十六年十二月間至七十八年一月二十三日，犯非法販賣及施用化學合成麻醉藥
品、傷害等三罪，經法院分別判處有期徒刑確定，並由台灣高等法院台南分院裁定（
七十八年度聲字第三六五號）定應執行刑為有期徒刑六年十月。其中關於非法施用化
學合成麻醉藥品及傷害等罪，嗣經台灣高等法院高雄分院裁定減刑後與非法販賣化學
合成麻醉藥品罪，定應執行刑為有期徒刑六年五月（八十年度聲減字第三四三九號）
，刑期自七十八年五月一日起執行至八十四年八月十一日止，嗣於八十二年三月三十
一日假釋出監，因假釋未執行之殘餘刑期為二年二月二十日（以下稱第一部分）。被
告復於前開假釋期間之八十三年五月間起至八十五年二月二日止，又犯非法施用化學
合成麻醉藥品、偽造署押、施用毒品、傷害等四罪，亦經法院分別判處有期徒刑確定
，由台灣高等法院花蓮分院裁定（八十五年度聲字第六二號）定應執行刑為有期徒刑
四年六月（以下稱第二部分）。而第一部分之假釋經撤銷，其殘餘刑期並與第二部分
應執行刑合併執行有期徒刑六年八月二十日，由台灣台東地方法院檢察署檢察官指揮
執行，刑期自八十五年五月三十一日起，至九十一年十一月二十三日止。被告於前開
執行中又經假釋出監，假釋期間自八十八年九月三十日出監之日起至九十一年九月一
日止。上開各情均有案卷可稽。依首開說明，被告於假釋期間內之八十九年一月二十
四日，再犯本件侵占罪，自無成立累犯可言。乃原審不察，竟以被告於七十八年間，
因違反麻醉藥品管理條例案件，經判處有期徒刑六年確定，八十五年三月十一日執行
完畢。又於八十九年一月二十四日凌晨二時許，擔任台東縣卑南鄉溫泉村雲頂渡假飯
店櫃檯服務人員，負責客房服務、保管櫃檯金錢等工作，竟意圖為自己不法之所有，
將當日營收之新台幣六千三百二十七元，侵占入己使用等情，認定被告為累犯，因而
論處被告意圖為自己不法之所有，而侵占對於業務上所持有之物，累犯之罪，量處有
期徒刑柒月，自有適用法則不當之違法。案經確定，且不利於被告。非常上訴意旨執
以指摘，洵有理由。應由本院將原判決撤銷，另行判決如主文第二項所示，以資糾正
。
據上論結，應依刑事訴訟法第四百四十七條第一項第一款，刑法第三百三十六條第二
項、第四十一條，判決如主文。
中      華      民      國    九十二    年      五      月    二十九    日
                              最高法院刑事第六庭
                                  審判長法官  吳  雄  銘
                                        法官  池  啟  明
                                        法官  石  木  欽
                                        法官  郭  毓  洲
                                        法官  吳  三  龍
      右正本證明與原本無異
                                              書  記  官
中      華      民      國    九十二    年      六      月      二      日


司法院資訊處製作；財團法人民間司法改革基金會備份。
